---
title: "Análisis de Ratings de Audiencia"
author: "Sebastian Araujo Ayala"
date: "`r Sys.Date()`"
output: html_document
---


## Introducción

En el presente reporte se analizara el comportamiento de los ratings de audiencia de un canal de televisión,
desagregados por fecha, hora y rango de edad. Nuestro objetivo es identificar patrones temporales,
tendencias y comportamientos que resulten relavantes para posteriormente construir una serie de tiempo
y con esta realizar una ventana de proyecciones de audiencia a seis meses.


```{r setup, message=FALSE, warning=FALSE}
library(tidyverse)
library(lubridate)
library(forecast)
```


## Carga de datos

Nuestros datos provienen de un Google Sheet proporcionado como parte del caso práctico. Para fines de prácticidad y reproducibilidad, comenzamos por descargar el dataset a formato .csv al computador para trabajar con el mismo de manera local.


```{r load-data}
ratings_raw <- read_csv("ratings_data.csv")

glimpse(ratings_raw)
```


## Limpieza y preparación de datos


```{r data-cleaning}
ratings <- ratings_raw %>%
  mutate(
    date = as.Date(date),
    hour = as.integer(hour),
    age_range = factor(age_range),
    ratings = as.numeric(ratings)
  )

glimpse(ratings)
```


## Evaluación de calidad de los datos


```{r data-quality}
colSums(is.na(ratings))
range(ratings$hour)
range(ratings$date)
sum(duplicated(ratings))
```

**Observaciones iniciales:**

- No se detectan valores faltantes.
- Horarios consistentes.
- Fechas continuas.
- No hay registros duplicados.



## Análisis Exploratorio de Datos 

### Ratings promedio por hora

Analizaremos el comportamiento promedio de los ratings a lo largo del horario de transmisión
con el objetivo de identificar franjas de mayor y menor audiencia.


```{r eda-hour}
ratings %>%
  group_by(hour) %>%
  summarise(avg_rating = mean(ratings)) %>%
  ggplot(aes(x = hour, y = avg_rating)) +
  geom_line() +
  geom_point() +
  labs(
    title = "Ratings promedio por hora",
    x = "Hora",
    y = "Rating promedio (miles de personas)"
  )
```

---

### Ratings por rango de edad


Se comparan los niveles de audiencia entre los distintos rangos etarios disponibles.


```{r eda-age}
ratings %>%
  group_by(age_range) %>%
  summarise(avg_rating = mean(ratings)) %>%
  ggplot(aes(x = age_range, y = avg_rating, fill = age_range)) +
  geom_col(show.legend = FALSE) +
  labs(
    title = "Ratings promedio por rango de edad",
    x = "Rango de edad",
    y = "Rating promedio (miles de personas)"
  )

```

---

### Insights iniciales 

**Hallazgos preliminares:**

- Podemos observar una variación clara de la audiencia según la hora de transmisión.
- notemos que existen diferencias significativas en el nivel de audiencia entre rangos etarios.
- Estos patrones sugieren la presencia de estructuras temporales relevantes para la
construcción de una serie de tiempo.



## Construcción de la serie de tiempo

Para el análisis temporal y las proyecciones, se construirá una serie de tiempo a nivel diario.
Los ratings se agregan como el promedio diario de audiencia, lo cual nos permitirá suavizar variaciones
intradiarias y capturar mejor patrones de tendencia y estacionalidad.


```{r build-timeseries}
daily_ts <- ratings %>%
  group_by(date) %>%
  summarise(daily_rating = mean(ratings)) %>%
  arrange(date)

glimpse(daily_ts)

```

---

### Evolución temporal de los ratings


```{r plot-timeseries}
ggplot(daily_ts, aes(x = date, y = daily_rating)) +
  geom_line() +
  labs(
    title = "Evolución diaria de los ratings",
    x = "Fecha",
    y = "Rating promedio diario (miles de personas)"
  )
```

---

### Comportamiento de la serie

A nivel visual, la serie de tiempo muestra variaciones recurrentes que sugieren la presencia
de patrones temporales, así como posibles tendencias a lo largo del periodo analizado.
Estos elementos motivan el uso de modelos de series de tiempo para la proyección futura
de la audiencia.

---

## Construcción de la serie de tiempo


```{r ts-object}
rating_ts <- ts(
  daily_ts$daily_rating,
  frequency = 7  # estacionalidad semanal
)

rating_ts
```


**Por qué `frequency = 7`**  

Se utiliza una frecuencia semanal (`frequency = 7`) debido a que el consumo de televisión
presenta patrones sistemáticos asociados al día de la semana. Factores como rutinas laborales,
hábitos de ocio y programación diferenciada generan niveles de audiencia distintos entre días
laborables y fines de semana. Esta configuración permite al modelo capturar explícitamente
la estacionalidad semanal presente en los datos.

---

## Ajuste del modelo ETS


```{r ets-model}
ets_model <- ets(rating_ts)

summary(ets_model)
```


Este modelo automáticamente decide:
- Tipo de error (A / M)
- Tendencia (N / A)
- Estacionalidad (N / A / M)

---

## Proyección a 6 meses

6 meses ≈ **180 días**


```{r ets-forecast}
forecast_6m <- forecast(ets_model, h = 180)

forecast_6m
```


---

## Visualización del forecast


```{r plot-forecast}
autoplot(forecast_6m) +
  labs(
    title = "Proyección de ratings a 6 meses (Modelo ETS)",
    x = "Fecha (días)",
    y = "Rating promedio diario (miles de personas)"
  )
```


---

## Interpretación del modelo y resultados 

Hicimos uso de un modelo ETS para la proyección de los ratings debido a su capacidad para modelar
de manera explícita el nivel, la tendencia y la estacionalidad de la serie de tiempo.

El modelo ajustado captura patrones recurrentes de corto plazo (principalmente semanales),
así como una tendencia general en los niveles de audiencia. La proyección a seis meses
muestra un comportamiento consistente con estos patrones históricos, acompañado de intervalos
de confianza que reflejan la incertidumbre creciente a medida que el horizonte temporal se amplía.


### Supuestos

- La estructura de tendencia y estacionalidad observada en el periodo histórico se mantiene
  en el horizonte de proyección.
- No se consideran shocks externos (cambios de programación, eventos especiales, cambios
  estructurales en el consumo de medios).
- La estacionalidad es principalmente semanal y estable en el tiempo.


### Limitaciones

- El modelo no incorpora variables externas como programación, competencia o eventos especiales.
- Cambios abruptos en el comportamiento de la audiencia no pueden ser anticipados.
- La agregación diaria puede ocultar dinámicas intradiarias relevantes.


## Conclusiones

- El análisis exploratorio muestra patrones claros de audiencia asociados tanto al horario
  de transmisión como al rango etario.
- La agregación diaria permite capturar de manera efectiva la dinámica temporal de los ratings,
  manteniendo un balance entre granularidad y estabilidad.
- El modelo ETS seleccionado logra capturar adecuadamente la tendencia y estacionalidad semanal
  presentes en los datos.
- La proyección a seis meses sugiere un comportamiento consistente con los patrones históricos,
  con un incremento en la incertidumbre conforme aumenta el horizonte de proyección.

En conjunto, el análisis proporciona una base sólida para la toma de decisiones relacionadas con
programación, planeación de contenidos y análisis de audiencia.


## Consideraciones para la ampliación del análisis

- Construir modelos de series de tiempo separados por rango de edad para capturar dinámicas
  específicas de cada segmento.
- Incorporar variables exógenas como tipo de contenido, eventos especiales o competencia directa.
- Evaluar modelos alternativos como ARIMA y comparar su desempeño predictivo.
- Analizar la audiencia a nivel intradiario para optimizar decisiones de programación horaria.






